臺灣臺南地方法院民事裁定
                                     109年度訴字第1382號
反 訴 原告
即  被  告  林義榮  
反 訴 被告
即  原  告  黃清烈  

            方麗惠  
上列當事人間請求返還不當得利等事件，反訴原告即被告提起反
訴，本院裁定如下：
    主  文
反訴原告之訴駁回。
反訴訴訟費用由反訴原告負擔。
    理  由
一、按被告於言詞辯論終結前，得在本訴繫屬之法院，對於原告
    及就訴訟標的必須合一確定之人提起反訴；次按反訴之標的
    ，如專屬他法院管轄，或與本訴之標的及其防禦方法不相牽
    連者，不得提起，民事訴訟法第259條、第260條第1項分別
    定有明文。蓋反訴性質上原為獨立訴訟，可單獨提起，但為
    訴訟經濟及防止有相牽連之訴訟間發生判決矛盾情形，例外
    准許被告於本訴訟程序中，同時利用相同之攻擊或防禦方法
    ，對原告為訴訟上之請求。惟反訴之進行，對於本訴之進行
    及終結有所妨礙，故為避免被告濫行提起反訴，以拖延本訴
    進行或終結，故於制度設計上，限制反訴之標的需與本訴之
    標的及其防禦方法間有相牽連，亦即必須反訴與本訴之法律
    關係或權利同一（例如原告請求確認買賣關係不存在，被告
    則反訴主張買賣關係存在，請求給付價金）或本訴及反訴之
    請求，係出於同一法律關係或原因事實（例如本訴請求依據
    買賣關係給付標的物，反訴則依據該買賣關係請求給付價金
    ），或者本訴及反訴之請求互不相容（例如原告訴請確認某
    不動產為其所有，被告則反訴請求確認該不動產為其所有）
    ，或其中一請求為他請求之先決問題者（例如本訴訴請離婚
    ，反訴訴請確認婚姻關係不存在）始可提起（最高法院91年
    度台上字第262號判決要旨參照）。
二、本件反訴被告即原告黃清烈、方麗惠起訴主張下列事實，認
    反訴原告即被告有為下列行為，對反訴被告即原告方麗惠有
    不當得利之事實，且另有侵害反訴被告即原告之居住安寧權
    、肖像權、健康權、名譽權，致反訴被告即原告二人受有相
    當之精神上痛苦，故依民法第184條、第195條規定，請求反
    訴原告即被告各賠償反訴被告即原告精神慰撫金20萬元，並
    請求為回復反訴被告即原告名譽張貼道歉啟示：
  ㈠反訴原告即被告長年於其建物設置如附圖所示之雨遮（如本
    院109年度補字第566號卷第25頁所示之綠色雨遮），系爭雨
    遮無權占用反訴被告即原告方麗惠所有之臺南市○○區○○段00
    0地號土地。系爭雨遮於民國109年2月間經臺南市政府工務
    局認定屬違建並予拆除完畢。反訴被告即原告方麗惠對此請
    求反訴原告即被告應給付自無權占用起至109年2月拆除之日
    止，以每平方公尺22,200元、占用面積3平方公尺及以年息
    百分之10計算15年之相當租金之不當得利。
  ㈡反訴原告即被告侵害反訴被告即原告二人（共同居住在臺南
    市○○區○○路0段00巷00弄00號）之居住安寧權，有下列情形
    ，致反訴被告即原告二人受有相當精神上痛苦：
  ⒈製造聲響：
    ①每逢下雨，雨水滴落至反訴原告即被告設置之系爭雨遮而
      發出聲響，夜間尤甚。
    ②反訴原告即被告故意從頂樓澆水至反訴被告即原告之鐵皮
      屋。
    ③反訴原告即被告刻意放置如上開本院補字卷第30頁所示之
      鐵片（1片，兩造房屋為隔壁，中間有防火巷，鐵片放置
      位置在兩造房屋之間的防火巷，但掛在反訴原告即被告房
      屋的牆壁上，面對反訴被告即原告的房屋），以製造聲響
      ，夜間更難以入眠。
  ⒉反訴原告即被告故意於反訴被告即原告方麗惠所有車輛後方
    以石塊及插有鐵釘之木條製作陷阱（如補字卷第45頁所示）
    ，倘反訴被告即原告未察覺踩過，可能因此受傷，又如係倒
    車經過，車輪可能因此爆胎，甚至導致車禍。
  ㈢反訴原告即被告張貼下列不實公告及反訴被告即原告照片，
    侵害反訴被告即原告之肖像權及名譽權：
  ⒈反訴被告即原告方麗惠之照片：編號8（109年度補字第566號
    卷第38頁）。
  ⒉「這位女士不像窮，比較像別人欠她錢」：編號8，所指為反
    訴被告即原告方麗惠。
  ⒊「財物用一段時間捨不得歸還」：編號13（上開補字卷第43
    頁），依照公告的內容可以知道反訴原告即被告就是在講反
    訴被告即原告二人。
  ㈣反訴原告即被告對反訴被告即原告濫行提告之行為，侵害反
    訴被告即原告之健康權及名譽權：
  ⒈反訴原告即被告對反訴被告即原告濫行提告，相關案件如起
    訴狀第7頁之記載。
  ⒉於109 南簡補字第165 號之109 年1 月6 日調解時，在調解
    委員面前，向反訴被告即原告黃清烈稱「你看起來要死要死
    的，不要臉（台語發音）」一語，大聲侮辱反訴被告即原告
    黃清烈，有調解錄音可查。
  ⒊另於109年南簡字第754號案件中，於書狀中以「馬不知臉長
    」一語羞辱反訴被告即原告方麗惠，侵害反訴被告即原告方
    麗惠之名譽權等語。上開反訴被告即原告之起訴事實，可見
    反訴被告即原告之起訴狀及本院於109年10月19日審理時就
    反訴被告即原告主張之起訴事實所為之整理事項在卷可佐（
    上開補字卷第13-21頁、本院卷第200-202頁）。
三、嗣於本件訴訟繫屬中，反訴原告即被告提起反訴，主張反訴
    原告即被告之私有壁遭反訴被告即原告鐵皮屋頂強靠共同壁
    私築防水罩封閉一情，請求判決反訴被告即原告給付因越地
    界線不當得利11萬元，並訴請鑑界臺南市○○段000地號及同
    段739地號地界線，有其提出之民事聲請鑑界狀在卷可佐。
    惟查，反訴被告即原告所提起之本訴，係請求反訴原告即被
    告針對系爭雨遮無權占用系爭739地號土地之不當得利，及
    主張反訴原告即被告有為上開二、之各項侵權行為，致反訴
    被告即原告受有精神上損害及名譽受損，而請求給付精神慰
    撫金及張貼道歉啟事，其訴訟性質係請求對造為一定行為之
    給付訴訟，其訴訟標的為系爭雨遮是否無權占用系爭739地
    號土地而有不當得利及上述各項侵權行為。而反訴原告即被
    告提起之反訴，所主張之反訴原告即被告之私有壁遭反訴被
    告即原告鐵皮屋頂強靠共同壁私築防水罩封閉一節，乃係反
    訴被告即原告有無無權占用反訴原告即被告所有建物之共同
    壁之認定問題，此與本院受理之反訴被告即原告所提本件給
    付之訴之本訴，係就請求權人有無請求權利及義務人即反訴
    原告即被告有無阻礙請求之抗辯事由為審理者，亦有不同，
    彼此無牽連關係，反訴原告即被告自不可據此反訴作為攻擊
    或防禦原告本訴主張之方法。
四、綜上所述，反訴原告之請求與本訴法律關係或權利顯非同一
    ，亦非出於同一法律關係或原因事實，及無請求互不相容或
    一請求為他請求之先決問題等情形，且反訴之請求與本訴間
    防禦上並無任何相牽連之處，揆諸上開說明，反訴原告即被
    告提起之反訴不符合反訴之要件，自屬不得提起。末按起訴
    不合程式或不備其他要件者，法院應以裁定駁回之，民事訴
    訟法第249條第1項第6款規定至明，反訴原告即被告所提反
    訴，依民事訴訟法第260條第1項規定既不得提起，即應認其
    欠缺提起反訴之法定要件，應認其反訴不合法，以裁定駁回
    之。
五、依民事訴訟法第249條第1項第6款、第95條、第78條，裁定
    如主文。
中　　華　　民　　國　 109　　年　　10　　月　　27　　日
                  民事第三庭   法  官  黃聖涵
以上為正本係照原本作成。
如對本裁定抗告，應於本裁定送達後10日內向本院提出抗告狀，
並應繳納抗告費新台幣1,000元整。
中　　華　　民　　國　 109　　年　　10　　月　　28　　日
                               書記官  謝明達